【裁判字號】    97,勞訴,1
【裁判日期】    970716
【裁判案由】    給付薪資
【裁判全文】
臺灣花蓮地方法院民事判決               97年度勞訴字第1號
原      告
即反訴被告  乙○○
原      告
即反訴被告  甲○○
前列二人共同
訴訟代理人  李殷財律師
被      告
即反訴原告  陳桂松即龍德汽車駕駛人訓練班
訴訟代理人  丙○○
上列當事人間給付薪資事件，本院於九十七年六月二十六日言詞
辯論終結，判決如下：
    主  文
被告應給付原告乙○○新台幣壹萬柒仟參佰玖拾肆元，及自民國
97年1月30日起至清償日止，按年息百分之五計算之利息。
被告應給付原告甲○○新台幣壹萬陸仟柒佰貳拾陸元，及自民國
97年1月30日起至清償日止，按年息百分之五計算之利息。
原告其餘之訴駁回。
訴訟費用由被告負擔十分之一，餘由原告乙○○、甲○○負擔。
本判決原告勝訴部分得假執行。但被告如以新台幣壹萬柒仟參佰
玖拾肆元為原告乙○○，以新台幣壹萬陸仟柒佰貳拾陸元為原告
甲○○預供擔保後，得免為假執行。
原告其餘假執行之聲請駁回。
反訴被告乙○○應給付反訴原告新台幣肆拾柒萬參佰肆拾柒元，
及自民國97年3月22日起至清償日止，按年息百分之五計算之利
息。
反訴原告其餘之訴駁回。
訴訟費用由反訴被告乙○○負擔三分之二，餘由反訴原告負擔。
本判決反訴原告勝訴部分得假執行。但反訴被告乙○○如以新台
幣肆拾柒萬參佰肆拾柒元為反訴原告預供擔保後，得免為假執行
。
反訴原告其餘假執行之聲請駁回。
    事  實  及  理  由
壹、程序部分：
一、按被告於言詞辯論終結前，得在本訴繫屬之法院，對於原告
    及就訴訟標的必須合一確定之人提起反訴；又反訴之標的，
    如專屬他法院管轄，與本訴之標的及其防禦方法不相牽連者
    ，不得提起，民事訴訟法第259條、第260條第1項定有明文
    。又第260條第1項所稱之「相牽連」，係指反訴之標的與本
    訴之標的間，或反訴之標的與防禦方法間，兩者在法律上或
    事實上關係密切，審判資料有共通性或牽連性者而言。舉凡
    本訴標的法律關係或作為防禦方法所主張之法律關係，與反
    訴標的之法律關係同一，或當事人兩造所主張之權利，由同
    一法律關係發生，或本訴標的之法律關係發生之原因，與反
    訴標的之法律關係發生之原因，其主要部分相同，均可認為
    兩者間有牽連關係。本件被告於言詞辯論終結前，對於原告
    提起反訴，係基於與本訴相同之僱傭關係糾紛之事實，難謂
    與本訴之訴訟標的及防禦方法不相牽連，依前揭規定，其提
    起反訴，自應准許。
二、又按訴狀送達後，原告不得將原訴變更或追加他訴，但被告
    同意、請求之基礎事實同一、擴張或減縮應受判決事項之聲
    明，不在此限。民事訴訟法第255條第1項第1、2、3款定有
    明文。本件原告起訴時，原請求被告應給付原告乙○○新台
    幣（下同）874,385元、應給付原告甲○○643,270元，嗣於
    民國97年6月26日原告乙○○請求之勞健保費用部分更正為
    17,394元、原告甲○○請求之勞健保費用部分更正為16,726
    元（原分別請求23,872元、11,825元）；又反訴原告原請求
    反訴被告乙○○應給付583,826元，嗣於97年4月22日言詞辯
    論期日當庭捨棄其中75,000元部分之請求（見本院卷第153
    頁）；並於97年6月12日具狀將其中38,479元之請求更正為
    64,952元（見本院卷第218頁），核渠等之請求之基礎事實
    同一，僅係分別擴張或減縮應受判決事項之聲明，揆諸上揭
    規定，均應予准許。
貳、實體部分
一、本訴部分：
（一）原告二人主張：
   1、緣原告乙○○擔任被告駕訓班之班主任、汽構講師，月薪
      35,000元；原告甲○○擔任被告駕訓班之法規講師、事務
      員，月薪25,000元，惟原告二人自94年10月28日起受僱於
      被告之駕訓班，迄至96年10月25日止，被告均未給付原告
      二人薪資，依勞動基準法第14條第1項第5款規定，雇主不
      依勞動契約給付工作報酬，勞工得不經預告終止契約，故
      原告二人以起訴狀繕本之送達即97年1月29日，終止與被
      告間之僱傭契約，並向被告請求下列項目及金額：
    (1)薪資：原告之任職期間即94年10月28日起至96年10月25日
      止，被告均未給付薪資，依兩造間之勞動契約、民法第48
      3條、第486條、勞動基準法第21條、第22條、第23條規定
      ，被告應給付原告乙○○834,175元（計算式：35000x23+
      35000÷30x25=834175）、應給付原告甲○○595,825 元
      （計算式：25000x23+25000÷30x25=595825）。
    (2)勞健保費：依勞工保險條例第15條第1款、全民健保費第
      27條第1款第1目，被告應分別給付原告乙○○、甲○○於
      任職期間所積欠之勞健保費用17,394元、16,726元。
    (3)特別休假工資：原告於94年10月28日起至96年10月25日止
      ，繼續工作一年以上三年未滿，依勞動基準法第38條、第
      39條每年應給予七日特別休假，95年度及96年度均應給予
      特別休假七日，而雇主經徵得勞工同意於特別休假工作者
      ，應加倍發給工資，且不因原告終止勞動契約而喪失權利
      。是被告應給付原告乙○○、甲○○之特別休假工資
      16,338元（計算式：35000÷30x14=16338）、11,662元（
      計算式：25000÷30x14=11662）。
    (4)原告甲○○於任職期間，就被告僱傭之教練曾幼麟、蕭敏
      蓮之勞健保費，曾為被告代墊23,958元，被告因此受有利
      益，並致原告甲○○受有損害，爰依民法第179條規定，
      請求被告返還不當得利23,958元。
   2、對被告抗辯所為之陳述：
    (1)被告駕訓班就教練部分係採論件計酬制，惟原告乙○○、
      甲○○除擔任教練外，亦分別擔任班主任及汽構講師、法
      規講師及事務員等行政工作，本件原告請求之薪資即為上
      開行政工作部分之薪資而非教練薪資，衡諸經驗法則，如
      未另給薪資，則原告二人又何需負擔較其他教練多的工作
      呢？
    (2)被告稱原告二人已分別領取證照獎金，故不得另外支薪等
      語，惟原告乙○○僅領取每月考驗員之租牌費6,000元，
      以便辦理派考業務，原告二人均未領取被告所稱之獎金
      ，被告係意圖以獎金制度規避給付工資之義務。
    (3)原告乙○○、甲○○就96年度受僱於被告所領薪資，絕非
      574,000元、305,000元，原告二人所領取之教練薪資共
      47,3000元，加上考驗員的租牌費36,000元，共計509,000
      元，故否認被告所提之96年度薪資清冊及薪資扣繳憑證之
      真正，因此資料係被告自行製作，請被告舉證證明。
    (4)原告未依書面或口頭申請特別休假，依照勞動基準法施行
      細則第24條規定，並不會因未申請或未提出書面保留而消
      滅。
   4、並聲明：
    (1)被告應給付原告乙○○867,907元，及自起訴狀繕本送達
      翌日起至清償日止，按年利率百分之五計算之利息。
    (2)被告應給付原告甲○○648,171元，及自起訴狀繕本送達
      翌日起至清償日止，按年利率百分之五計算之利息。
    (3)願供擔保，請准宣告假執行。
（二）被告則以：
   1、原告請求薪資部分：
    (1)花蓮縣汽車教練場之經營方式大致分為月薪制、鐘點制及
      統包制（類靠行制）三種，而花蓮南區因學員人數較少，
      一直以統包制方式經營為主，依被告「汽車駕駛教練管理
      規定」第2條：「本班收取之學員規費分為行政管銷費用
      與訓練課程費用兩部分各佔規費一半；另考量本班地處偏
      遠學員數不穩定，為求公司永續經營，特將本班訓練課程
      部分，以勞務外包方式給予個人或公司承包，工資採論件
      計酬方式支給」，及第3條：「訓練課程勞務外包予個人
      或公司後，應組教練團，由職司班主任負責統籌管理教練
      及學員訓練課程，所有教練團成員之證照，應視本班推動
      班務需要義務納入使用，不得拒之」（見本院卷第66-67
      頁），足見被告為「統包制」而非「月薪制」。此亦可從
      原告乙○○所簽之教練車所有權聲明書證明教練應自備教
      練車以靠行方式將車輛及證照掛名在駕訓班公司內，以取
      得擔任本班教練之統包資格。
    (2)被證4為原告代表教練團協商之文件，其中第三點載明「
      提議改制，由現行教練團統包制，改由... 」（見本院卷
      第71頁），足徵現行制度為統包制。被證5之分錄簿亦可
      證明教練團各教練先行論件抽成後，再繳教練團做「規費
      」扣除雜支，餘款始繳回公司簽收入帳，顯見實與一般月
      薪制不同。換言之，學生規費都由教練團論件自行抽成，
      而由教練兼任之班主任、汽構講師、法規講師、考驗員等
      ，則按月領取公司證照獎金，其他為兼職教練是不能領取
      的，故就獎金受領者而言，其獎金既由被告駕訓班給予，
      且高於一般照租費2-3倍，自應負起相對之行政作業責任
      ，以有別於其他未兼職之教練。然因此運作方式一再造成
      原告挪用或侵占公司規費之流弊，故於96年9月30日已經
      會議決議自10月起由被告收回行政事務及帳務之處理，亦
      可證明之前教練之薪資是論件抽成，即「統包制」。
   2、原告請求勞健保費部分：被告同意給付。
   3、原告請求特別休假工資部分：
      被告於95年、96年間從未接到原告以書面或口頭申請特別
      休假，更無不同意原告特別休假情事，依據勞動基準法之
      規定，必須原告提出特別休假而被告不同意時，始有加倍
      發給工資之適用，而原告未提出申請，亦未以書面保留，
      自應視為放棄特別休假。
   4、原告請求代墊費用部分：曾幼麟、蕭敏蓮教練皆非本案當
      事人，原告與其等二人間之私人債務及墊支等情事，受有
      利益者應為曾幼麟及蕭敏蓮二人，被告未授權亦不知原告
      甲○○有處理墊支業務，更與本案無關。
   5、並聲明：
    (1)原告之訴及假執行之聲請均駁回。
    (2)如受不利之判決，願供擔保，請准宣告免為假執行。
二、反訴部分：
（一）反訴原告主張：
   1、反訴原告與反訴被告於95年4月14日簽訂更換龍德駕訓辦
      負責人協議書（下稱系爭協議書），依協議書約定，除更
      換駕訓班負責人為反訴原告陳桂松外，並簽下3年150萬元
      之回饋金應回饋反訴被告，給付方式為前2.5年期間（95
      年4月14日起至97年10月14日止），由反訴原告權宜分期
      支付反訴被告100萬元，如反訴被告依協議書於期限內履
      行相關約定，最後半年反訴被告履約完成再給付50萬元。
      反訴原告已於95年11月18日付清上述100萬元之回饋金，
      惟反訴被告於96年10月25日主動終止合約，少履約11個月
      又20日，以每半年20萬元之回饋金計算，反訴被告乙○○
      應賠償283,366元（計算式：11x24333+20x784.9=283366
      ）、反訴被告甲○○應賠償104,806元（計算式：11x9000
      +20x290.3=104806），爰依協議書之約定請求反訴被告為
      上述賠償。
   2、又反訴被告甲○○雖負責帳目及學生規費之收取，但所收
      取之規費暈由甲○○先交由反訴被告乙○○後，再由反訴
      被告乙○○交予反訴原告。而反訴被告乙○○代收之學員
      規費有4梯次共計186,981元（24,119元、47,174元、
      74,891元、40,791元）均未繳回反訴原告處簽收，顯係侵
      害反訴原告之權利，反訴原告自得請求反訴被告乙○○返
      還。
   3、反訴原告駕訓班之勞保費均委由反訴被告乙○○向勞保局
      繳款，但反訴被告乙○○卻延滯繳款，導致反訴原告遭勞
      保局處以滯納金，此部分反訴原告已經繳清，故依據委任
      關係向反訴被告乙○○請求64,952元。
   4、並聲明：
    (1)反訴被告乙○○給付反訴原告535,299元，及自起訴狀繕
      本送達翌日起至清償日止，按年利率百分之五計算之利息
      。
    (2)反訴被告甲○○給付反訴原告104,806元，及自起訴狀繕
      本送達翌日起至清償日止，按年利率百分之五計算之利息
      。
    (3)願供擔保，請准宣告假執行。
（二）反訴被告則以：
   1、反訴原告所指反訴被告於履約一年半之時點違反系爭協議
      書，此部分係因反訴原告未給付薪資，反訴被告無法忍受
      做白工，且家庭經濟陷入困難，只好另謀出路，故係因原
      告先違約不給付薪資，反訴原告竟稱反訴被告違約並應返
      還未履約之回饋金，顯無理由。
   2、反訴原告所指反訴被告於96年10月業務侵占規費186,981
      元，此部分係因反訴被告再三催討反訴原告給付薪資，反
      訴原告均置之不理，反訴被告不得已將所收學費先行扣抵
      ，並將此事告知訴外人即被告之訴訟代理人丙○○（即反
      訴原告駕訓班之合夥人），且以存證信函告知反訴原告，
      何來業務侵占可言？
   3、反訴原告遭勞保局罰鍰滯納金部分，係反訴原告身為駕訓
      班負責人之義務，且反訴被告甲○○亦曾於96年9月告知
      勞健保未繳，其不出面處理勞健保費用，反要員工負責繳
      納，其主張顯不可採。況依系爭協議書第4條約定「本約
      成立後甲乙雙方僅存主僱關係，有關證照、保險、稅金、
      管理經營權等權益情事，悉依本公司規章及內規行事」，
      則反訴被告既非駕訓班之負責人，即無庸支付上開滯納金
      。
   4、反訴被告就先前扣抵薪資之學費186,981元，主張與反訴
      原告積欠反訴被告之薪資抵銷。
   5、並聲明：反訴之訴駁回。
三、本院協助兩造整理並協議簡化爭點如下：
（一）兩造不爭執之事實：
   1、原告乙○○於94年10月28日起受雇於被告經營之龍德駕訓
      班，擔任班主任及汽構講師，並掛名為駕訓班之負責人。
      原告甲○○自94年10月28日起，受雇於被告經營之龍德駕
      訓班，擔任法規講師及事務員。
   2、龍德駕訓班之教練薪資係採論件計酬方式計算，並無固定
      薪資。
   3、95年4月14日原告乙○○與被告陳桂松簽訂更換負責人協
      議書（下稱系爭協議書），約定駕訓班負責人名義更換為
      被告陳桂松，被告陳桂松則應於兩年半期間，權宜分期給
      付原告乙○○100萬元之回饋金，且於協議書第一條第一
      款約明：「若班主任、法規及汽構講師甲方（即被告）仍
      須續聘乙方（即原告乙○○）及其親屬人員，乙方不得拒
      絕；……倘乙方有意離職不再續任時，應於兩個月前書面
      告知」。
   4、被告於95年11月18日已給付原告乙○○1,002,514元之回
      饋金。
   5、原告二人在被告之駕訓班工作至96年10月25日止。二人並
      以起訴狀繕本之送達（97年1月29日），終止與被告間之
      僱傭關係。
   6、被告即反訴原告同意應給付原告即反訴被告乙○○、原告
      即反訴被告甲○○勞健保費用17394元、16726元。
（二）兩造協議爭點限縮如下：
   1、本訴部分；
    (1)原告二人之薪資應如何計算，為固定月薪或論件計酬制？
      依據兩造間之勞動契約關係請求被告給付有無理由？如有
      ，得請求之金額為多少？
    (2)原告二人依據勞動基準法第38條、39條規定，請求被告補
      發特別休假工資，有無理由？如有，得請求之金額為多少
      ？
    (3)原告甲○○依據不當得利請求權，請求被告給付其代墊他
      人之勞健保費用，有無理由？如有，得請求之金額為多少
      ？
   2、反訴部分：
    (1)被告依系爭協議書，提起反訴請求原告即反訴被告二人返
      還未履約之回饋金部分，有無理由？如有，得請求之金額
      為多少？
    (2)被告依損害賠償請求權，提起反訴請求原告即反訴被告乙
      ○○返還侵占駕訓班之規費收入，有無理由？如有，得請
      求之金額為多少？
    (3)被告依委任關係，提起反訴請求原告即反訴被告乙○○給
      付因乙○○遲延繳交之勞保費用所生之滯納金罰款，有無
      理由？如有，得請求之金額為多少？
四、本院之判斷：
（一）本訴部分：
   1、原告二人之薪資應如何計算，為固定月薪或論件計酬制？
      依據兩造間之勞動契約關係請求被告給付有無理由？如有
      ，得請求之金額為多少？
    (1)按當事人主張有利於己之事實，就其事實有舉證之責任，
      民事訴訟法第277條定有明文。次按民事訴訟如係由原告
      主張權利者，應先由原告負舉證之責，若原告先不能舉證
      ，以證實自己主張之事實為真實，則被告就其抗辯事實即
      令不能舉證，或其所舉證據尚有疵累，亦應駁回原告之請
      求（最高法院17年度上字917號判例參照）。本件兩造就
      龍德駕訓班之教練薪資係採論件計酬方式計算，並無固定
      薪資乙情不爭執，惟原告主張被告應就原告乙○○擔任班
      主任、汽構講師，及原告甲○○擔任法規講師、事務員等
      工作給付固定月薪，分別為原告乙○○每月35,000元、原
      告甲○○每月25,000元等語，然經被告否認之，並抗辯原
      告二人除教練薪資外，尚有領取獎金（即依回饋金之比例
      計算，不會另外給予），獎金部分即原告乙○○擔任班主
      任、汽構講師，及原告甲○○擔任法規講師、事務員等工
      作之報酬等語，且據被告提出與其所述相符之96年度證照
      獎金及薪資報表、97年度各類扣繳及免扣繳憑單等為證。
      經查，原告乙○○已領得考驗員證照獎金36,000元、班主
      認證照獎金204,000元、汽構講師證照獎金98,000元、96
      年1月教練薪資11,000元、96年2月教練薪資6,000元、96
      年3月教練薪資47,500元、96年4月教練薪資11,500元、96
      年5月教練薪資22,500元、96年6月教練薪資27,500元、96
      年7月教練薪資55,000元、96年8月教練薪資22,000 元、
      96年9月教練薪資5,500元、96年10月教練薪資16,500 元
      、96年11月教練薪資11,000元、96年12月教練薪資0元；
      原告甲○○之法規講師證照獎金9,8000元、96年1月教練
      薪資23, 500元、96年2月教練薪資6,500元、96年3月教練
      薪資55,000元、96年4月教練薪資12,000元、96年5月教練
      薪資11,000元、96年6月教練薪資5,500元、96年7月教練
      薪資55,000元、96年8月教練薪資16,500元、96年9月教練
      薪資0元、96年10月教練薪資22,000元、96年11月教練薪
      資0元、96年12月教練薪資0元之事實，有被告所提出之駕
      訓班96年度證照獎金及薪資報表等件在卷可按（詳本院卷
      第81-94頁），共計原告二人各領得574,000元、305,000
      元，核與原告乙○○、甲○○96年度所得扣繳憑單所載96
      年1月至12月之所得為574,000元、305,000元相符（見本
      院卷第163頁）。被告已就前開所辯詳盡舉證之責，揆諸
      首開法律規定及實務見解，原告主張被告應就原告乙○○
      擔任班主任、汽構講師，及原告甲○○擔任法規講師、事
      務員等工作給付固定月薪，且原告乙○○每月薪資為
      35,000元、原告甲○○每月薪資為25,000元等情乃有利於
      原告之事實，原告就上開事實有舉證責任，若原告先不能
      舉證，以證實自己主張之事實為真實，則被告就其抗辯事
      實即令不能舉證，或其所舉證據尚有疵累，亦應駁回原告
      之請求，合先敘明。
    (2)又被告於95年11月18日已依兩造間所簽訂之系爭協議書約
      定給付原告乙○○1,002,514元回饋金之事實，為兩造所
      不爭執，查兩造間所簽訂之系爭協議書約定龍德駕訓班負
      責人名義更換為被告陳桂松，被告陳桂松則應於兩年半期
      間，權宜分期給付原告乙○○100萬元之回饋金，協議書
      第一條並約明：「(一)若班主任、法規及汽構講師，甲方（
      即被告）仍須續聘乙方（即原告乙○○）及其親屬人員，
      乙方不得拒絕；前述證照費用運用應徵得甲方同意後，由
      教練總合費用中調整吸收之……；(二)主動結清自開業後之
      公司收入款項……；(三)主動將公司營運之文書、表單等列
      冊或電子檔全數交甲方指定人員保管處理，電腦密碼應交
      由甲方取得最高主控權限；(四)主動完成95年度5月份交通
      部所辦理之駕駛人訓練班之評鑑工作」（見本院卷第32頁
      ）。足徵前開回饋金不僅為感謝原告之辛勞所致贈，仍包
      括更換龍德駕訓班負責人名義及經營龍德駕訓班之後續事
      宜等勞務之對價，是原告主張回饋金是為了回饋原告之辛
      勞，並買回原告乙○○之股權，不能換算為薪資報酬等語
      ，顯屬無據。被告辯稱本件原告乙○○擔任被告駕訓班之
      班主任、汽構講師，及原告甲○○擔任被告駕訓班之法規
      講師、事務員等工作係依上述系爭協議書第1條第1款之約
      定，於系爭協議書生效日後二年半期間（即95年4月14日
      起至97年10月14日止）所服之勞務，堪信為真實。
    (3)再按「如依情形，非受報酬即不服勞務，視為允與報酬。
      未定報酬者，按價目表所定給付之，無價目表者，按照習
      慣給付」，民法第483條第1項、第2項定有明文。原告主
      張被告於94年10月28日受僱於被告時起，迄於96年10月25
      日止，從未給付原告二人薪資，並依民法第483條請求調
      查駕訓班之班主任及會計之月薪等語。然原告既未能提出
      兩造間就原告從事上述工作有於回饋金外另再給付報酬之
      合意，亦未能提出原告乙○○、甲○○每月薪資分別為
      35,000元及25,000元等情之證據以實其說，復依上述協議
      書之約定及被告之答辯以觀，堪認為回饋金之一部即為報
      酬之給付，故本件與民法第483條所謂「未定報酬」之情
      形，尚屬有間，況個別駕訓班之經營狀態不同，內部事務
      分配亦有差異，無法僅就職稱（如班主任）推知其薪資之
      標準，是原告請求函詢公會或花蓮各駕訓班有關班主任及
      會計的月薪為多少，核無必要，併此敘明。
    (4)從而，原告主張被告應給付原告乙○○、甲○○自94年10
      月28日起至96年10月25日止之薪資，分別為834,175元、
      595,825元，尚乏所據，自不足採。
   2、原告二人依據勞動基準法第38條、39條規定，請求被告補
      發特別休假工資，有無理由？如有，得請求之金額為多少
      ？
    (1)按勞動基準法第39條規定，同法第38條所定之特別休假，
      工資應由雇主照給。又勞動基準法施行細則第24條規定：
      「本法第38條之特別休假，依左列規定：一計算特別休假
      之工作年資，應依第五條之規定。二特別休假日期應由勞
      雇雙方協商排定之。三特別休假因年度終結或終止契約而
      未休者，其應休未休之日數，雇主應發給工資」，另參以
      行政院勞工委員會 (79)臺勞動二字第21827號函釋：「勞
      工未於年度終結時休完特別休假，如係因事業單位生產之
      需要，致使勞工無法休完特別休假時，則屬可歸責於雇主
      之原因，雇主應發給未休日數之工資。至於特別休假未休
      完之日數，如係勞工個人之原因而自行未休時，則雇主可
      不發給未休日數之工資」，是勞動契約終止時，勞工尚未
      休完之特別休假如係勞工應休能休而不休者，則非屬可歸
      責於雇主之原因，雇主可不發給未休完特別休假日數之工
      資；反之如係可歸責於雇主之原因時，就其「應休而未休
      」之日數，雇主應發給未休完特別休假日數之工資。
    (2)本件被告辯稱其從未接到原告以書面或口頭申請特別休假
      ，更無不同意原告特別休假情事，而原告二人迄未證明其
      於勞動契約存續期間，曾向被告申請休特別休假而被告未
      為准許等情，自難認原告二人係因可歸責於被告之原因而
      未休完其特別休假，揆諸前開規定及說明，被告於勞動契
      約終止後，可不發給未休日數之工資，故原告此部分之請
      求，於法無據。
   3、原告甲○○依據不當得利請求權，請求被告給付其代墊他
      人之勞健保費用，有無理由？如有，得請求之金額為多少
      ？
      按無法律上之原因而受有利益，致他人受損害者，應返還
      其利益，民法第179條定有明文。惟原告甲○○迄未就其
      代墊他人之勞健保費用乙情舉證以實其說，難認原告甲○
      ○之主張為真實，自不足採信。
   4、被告應給付原告乙○○、甲○○勞健保費用分別為17,394
      元、16,726元，此為兩造不爭執,自屬有據。
   5、從而，原告依據勞工保險條例及全民健康保險法之規定，
      請求被告給付如主文第一項及第二項所示金額及利息，為
      有理由，應予准許，逾此部份尚嫌無據，應予駁回。兩造
      均陳明願供擔保請准宣告假執行及免為假執行，就原告勝
      訴部分，因所命給付之金額未逾50萬元，本院應依職權宣
      告假執行，並依被告之聲請酌定相當擔保金額為免為假執
      行之諭知，至於原告敗訴部分，其假執行之聲請已無依據
      ，應併予駁回。
（二）反訴部分：
   1、反訴原告請求反訴被告二人返還未履約之回饋金部分：
    (1)系爭協議書第1條第1款約定：「若班主任、法規及汽構講
      師，甲方（即反訴原告）仍須續聘乙方（即反訴被告乙○
      ○）及其親屬人員，乙方不得拒絕；……倘乙方有意離職
      不再續任時，應於兩個月前書面告知」（見本院卷第32
      頁）等語，足徵本件反訴被告於系爭協議書生效日後二年
      半期間（即95年4月14日起至97年10月14日止），均不得
      拒絕擔任反訴原告駕訓班之班主任、法規及汽構講師等職
      務，惟反訴被告於駕訓班僅工作至96年10月25日止，並以
      起訴狀繕本之送達即97年1月29日終止與反訴原告間之僱
      傭關係之事實，為兩造所不爭執。堪認反訴被告乙○○未
      依約工作至97年10月14日，又未於離職前二個月以書面告
      知反訴原告，顯違系爭協議書之約定。
    (2)查反訴原告於95年11月18日已依系爭協議書約定給付反訴
      被告乙○○100萬元回饋金之事實，為兩造所不爭執，以
      履約期間為2.5年計算，反訴被告乙○○未履約期間為11
      個月又19日（自96年10月26日起至97年10月14日），則反
      訴原告得向反訴被告乙○○請求返還之未履約回饋金為
      387,774元【計算式0000000÷2.5÷12＝33333（元以下四
      捨五入）；33333×（11＋19÷30）＝387774（元以下四
      捨五入）】，反訴原告僅向反訴被告乙○○請求283,366
      元，自為有理由，應予准許。
    (3)又系爭協議書之立約人為反訴被告乙○○與反訴原告，反
      訴被告甲○○則僅為反訴被告乙○○之連帶保證人之事實
      ，業經詳載於系爭協議書內，是系爭回饋金之收受人應為
      反訴被告乙○○而不及於反訴被告甲○○，是反訴原告請
      求反訴被告甲○○返還回饋金部分，自屬無據，無從准許
      。
   2、反訴原告請求反訴被告乙○○返還侵占駕訓班之規費收入
      部分：
      反訴原告主張反訴被告乙○○侵占4梯次代收之學員規費
      共計186,981元（24,119元、47,174元、74,891元、
      40,791元），均未繳回反訴原告處簽收之事實，業據提出
      帳本資料為據（詳本院卷第41-48頁），核與反訴被告於
      97年4月7日具狀陳述：「反訴原告所指反訴被告於96年10
      月第二次業務侵占規費186,981元，此部分係反訴被告再
      三催討反訴原告給付薪資，反訴原告均置之不理，反訴被
      告不得已乃將所收學費先行扣抵」等語相符（見本院卷第
      132 頁），並有存證信函附卷可稽（見本院卷第147頁）
      ，足見反訴被告自認將所收學費186,981元先行扣抵反訴
      原告積欠反訴被告之薪資。惟反訴被告於本訴中請求反訴
      原告給付薪資為無理由，已如上述，其自無薪資債權可主
      張抵銷，是反訴被告乙○○所為，顯已侵害反訴原告之財
      產權。從而，反訴原告依據民法第184條第1項前段侵權行
      為之法律關係請求反訴被告乙○○給付186,981元，自屬
      有理由，應予准許。
   3、反訴原告請求反訴被告乙○○給付因遲延繳交之勞均未繳
      回反訴原告處簽收保費用所生之滯納金罰款部分：
    (1)反訴被告乙○○雖不爭執其擔任被告駕訓班之班主任，惟
      否認與反訴原告間有代為繳付勞保費之委任關係。依民事
      訴訟法第277條規定，反訴原告自應就其主張繳付勞保費
      為班主任之業務範圍之有利於反訴原告之事實，負舉證責
      任。
    (2)經查，反訴原告雖稱駕訓班曾開會通過補助每位員工之勞
      保費1,000元，此部分係委由反訴被告乙○○從每月規費
      收入自行扣除繳納，但反訴被告乙○○私下可能委由反訴
      被告甲○○代為繳付等語，並提出法務部行政執行署花蓮
      行政執行處通知、勞工保險局保退催三字第09674194820
      號函、勞工保險局勞工退休金暨滯納金繳款單為證（見本
      院卷第231-235頁），惟反訴原告並未就其與反訴被告間
      有代為繳付勞保費之委任關係舉證以實其說，縱上開勞保
      費遲繳及因此被處以滯納金等情為真，亦難認為係反訴被
      告乙○○違反委任事務所致。從而，反訴原告上開之請求
      ，自難認為有理。
   4、綜上所述，反訴原告依系爭協議書及損害賠償之法律關係
      ，請求反訴被告乙○○給付470,347元（計算式283366 ＋
      186981＝470347）為有理由，應予准許，逾此範圍之請求
      及對反訴被告甲○○所為之請求，均為無理由，應予駁回
      。反訴原告陳明願供擔保請准宣告假執行，就其勝訴部分
      ，因所命給付之金額未逾50萬元，本院應依職權宣告假執
      行，並依職權酌定相當擔保金額為免為假執行之諭知，至
      於反訴原告敗訴部分，其假執行之聲請已無依據，應併予
      駁回。
五、本件事證已臻明確，原告聲請傳喚證人陳榮軍證明渠等曾請
    陳榮軍代向被告催討薪資，暨兩造其餘攻擊防禦及舉證，核
    與本件判決結果均不生影響，毋庸傳訊及一一論述，附此敘
    明。
中    華    民    國    97    年    7    月    16    日
                      臺灣花蓮地方法院民事庭
                          法      官  陳雅敏
以上正本係照原本作成。
如不服本判決，應於送達後20日內，向本院提出上訴狀並表明上
訴理由，如於本判決宣示後送達前提起上訴者，應於判決送達20
日內補提上訴理由書(須附繕本)。
中    華    民    國    97    年    7    月    23    日
                          法院書記官  邱鴻志


司法院資訊處製作；財團法人民間司法改革基金會備份。
